臺灣宜蘭地方法院刑事判決
110年度訴字第279號
公  訴  人  臺灣宜蘭地方檢察署檢察官
被      告  戴瑋辰


上列被告因傷害等案件，經檢察官提起公訴（110年度偵字第453
4號），本院判決如下：
    主  文
戴瑋辰無故侵入他人住宅，處拘役肆拾日，如易科罰金，以新臺
幣壹仟元折算壹日；又犯傷害罪，處有期徒刑肆月，如易科罰金
，以新臺幣壹仟元折算壹日；又犯恐嚇危害安全罪，處拘役參拾
日，如易科罰金，以新臺幣壹仟元折算壹日；又犯公然侮辱罪，
處拘役拾伍日，如易科罰金，以新臺幣壹仟元折算壹日。上開拘
役部分，應執行拘役捌拾日，如易科罰金，以新臺幣壹仟元折算
壹日。
    犯罪事實
一、戴瑋辰於民國110年6月28日21時3分許，前往林昱沛、李品
    慧位在宜蘭縣○○鎮○○路000巷0號之住處，林昱沛開門後，戴
    瑋辰明知未得林昱沛、李品慧之同意，竟基於侵入住宅之犯
    意，擅自侵入林昱沛、李品慧上開住處，經林昱沛阻擋後，
    戴瑋辰另基於傷害、恐嚇危害安全之犯意，在上開住宅內客
    廳以徒手方式毆打林昱沛之身體，並同時出言「讓你死」等
    語，以此加害生命、身體之言語恫嚇林昱沛，使林昱沛心生
    畏懼，致生危害於安全；復接續前開傷害犯意，並另基於公
    然侮辱之犯意，於多數人得以共見共聞之上址屋外騎樓處，
    再以徒手方式毆打林昱沛之身體，並以手推李品慧，且於李
    品慧欲阻止被告毆打林昱沛之時，將李品慧之手甩開，使李
    品慧跌坐在地2次，致林昱沛受有頭部鈍傷、胸部挫傷、右
    側手肘挫擦傷等傷害，李品慧受有髖部挫傷之傷害，同時以
    「幹你娘、幹你娘老雞掰」等言詞公然侮辱林昱沛，足以貶
    損林昱沛之名譽及社會評價。
二、案經林昱沛、李品慧訴由宜蘭縣政府警察局礁溪分局移送臺
    灣宜蘭地方檢察署檢察官偵查起訴。
    理  由
壹、程序部分
    本判決所引用傳聞證據之證據能力，當事人於本院審理程序
    中均表示同意有證據能力（見本院卷第76頁、第298頁至第3
    00頁）。基於尊重當事人對於傳聞證據之處分權，及證據資
    料愈豐富愈有助於真實發現之理念，審酌該等證據作成時並
    無違法取證或顯不可信之瑕疵，以之作為證據應屬適當，依
    刑事訴訟法第159條之5規定及最高法院104年度第3次刑事庭
    會議決議意旨，認該等證據資料均有證據能力。至本判決所
    引之非供述證據，與本案均有關連性，亦無證據證明係實施
    刑事訴訟程序之公務員以不法方式所取得，依刑事訴訟法第
    158條之4之反面解釋，當有證據能力。
貳、實體部分
一、訊據被告戴瑋辰固坦承其涉犯上開傷害、公然侮辱、恐嚇告
    訴人林昱沛及無故侵入住宅等犯行，以及告訴人李品慧所受
    傷害係上開時、地所造成等情，惟矢口否認有何傷害告訴人
    李品慧之犯行，辯稱：我並無毆打告訴人李品慧，是告訴人
    李品慧過來阻擋時被別人碰到，可能是鄰居，但不是我造成
    的云云。惟查：
　㈠被告涉犯如犯罪事實欄所載之傷害、公然侮辱、恐嚇告訴人
    林昱沛及無故侵入住宅犯行，以及告訴人李品慧所受傷害係
    上開時、地所造成等情，業據被告於本院審理中供承在卷（
    見本院卷第74頁至第77頁、第298頁），核與證人即告訴人
    林昱沛、李品慧於警詢中之證述相符（見警卷第10頁至第16
    頁），並有礁溪杏和醫院110年6月28日第000000000000000
    號、110年6月29日第000000000000000號診斷證明書（見警
    卷第19頁至第20頁）、現場及監視器錄影畫面翻拍照片（見
    警卷第21頁至第28頁）、本院勘驗筆錄（見本院卷第111頁
    至第119頁）各1份在卷可稽，足認被告上開供述與事實相符
    ，此部分之事實，首堪認定。
　㈡被告雖以前詞置辯，然經本院當庭勘驗現場監視器錄影畫面
    檔案「a1bf0cd7-9bcf-4648-ac1a-00000000da6e.mp4」，結
    果為：
　　⒊【21:13:23】
　　　被告走至白色車輛駕駛座處，此時告訴人李品慧正站立於
      駕駛座與車門間，「走!」被告邊喊邊以雙手抓住告訴人
      李品慧肩膀處，將告訴人李品慧往外推，告訴人李品慧因
      而左臀部先著地跌坐於騎樓地面，告訴人林昱沛見狀隨即
      上前，並手指被告喊「你！你！」。
　　（中間略）
　　⒏【21:13:40】至【21:13:48】
　　　被告轉身與告訴人李品慧面對面，告訴人李品慧右手仍抓
      住被告左肩衣服，被告喊道「別拉我，阿~」並將告訴人
      李品慧推開，惟告訴人李品慧右手仍持續抓住被告左肩衣
      服，告訴人李品慧朝被告表示「你打我兒子幹嘛？」，此
      時被告再次用手將告訴人李品慧的手甩開，一旁男子亦喊
      道「不要打架，不要打架」，告訴人李品慧因此往其右後
      方跌坐雙臀著地，並於跌落時撞到放置於該處之物品，甩
      開後被告再次朝白色車輛之駕駛座衝去並對著告訴人林昱
      沛喊「幹你媽…老雞掰勒。」，此時告訴人林昱沛亦從駕
      駛座起身。（見本院卷第115頁至第116頁）
　　綜觀上開勘驗結果，可見被告以徒手推告訴人李品慧、將告
    訴人李品慧手甩開，均致告訴人李品慧跌坐在地，而告訴人
    李品慧於案發後之110年6月29日1時57分旋至礁溪杏和醫院
    就診，經診斷受有髖部挫傷之傷勢等情，亦有上開醫院110
    年6月29日第000000000000000號診斷證明書1紙在卷可稽（
    見警卷第20頁），亦與告訴人李品慧於上開過程中臀部著地
    之部位相符，此外未見於案發過程中有他人導致告訴人李品
    慧受有傷害，是足認告訴人李品慧所受上開傷勢，即為被告
    上開行為所致。又被告為智識成熟之人，對於其推告訴人李
    品慧、將告訴人李品慧手甩開之行為，可能導致告訴人李品
    慧受傷之情，並無不知之理，然其竟猶執意為之，其主觀上
    有傷害之犯意甚明，是被告上開所辯，無足憑採。
　㈢至公訴意旨雖依告訴人李品慧於警詢中指稱：案發當時被告
    進入住家找告訴人林昱沛，當時我在樓上聽到聲音後就下樓
    察看，發現被告推倒告訴人林昱沛後並一直徒手攻擊告訴人
    林昱沛頭部，之後我就要將被告跟告訴人林昱沛分開，被告
    見狀後就將我推倒在地，之後出去到騎樓時又再推倒我一次
    ，我的臀部有受傷等語（見警卷第14頁至第15頁），認被告
    於告訴人2人住處內客廳將告訴人李品慧推倒在地，然經本
    院當庭勘驗現場監視器錄影畫面檔案「1590cb8a-6e6a-4e57
    -9e05-4bda1f076523.mp4」，結果為：
　　⒏【21:04:11】至【21:04:21】
　　　被告自地板站起，做出往前推的動作並喊道「幹你娘老雞
      掰。」，之後雙方消失於畫面之中，後續影片中陸續傳出
      ，【21:04:14】被告表示「打三小，幹你娘機掰（後面語
      意聽不清楚）」，【21:04:17】告訴人林昱沛表示「媽趕
      快（聽不清楚）」，及【21:04:21】告訴人李品慧表示「
      好」。
    ⒐【21:04:22】
　　　告訴人李品慧（身著橘紅色上衣）自屋內跑出，從大門離
      開。（見本院卷第114頁）
　　依上開勘驗結果，均未見被告於屋內有推告訴人李品慧之行
    為，亦未見告訴人李品慧因此反應之相關聲音，且於告訴人
    林昱沛呼喊告訴人李品慧後5秒，告訴人李品慧即跑出屋外
    ，期間未有告訴人李品慧遭被告傷害之相關聲響，是難認被
    告於屋內客廳有傷害告訴人李品慧之行為，卷內復無其他證
    據足以補強告訴人李品慧上開指述，自難僅以告訴人李品慧
    之證詞，遽認被告於告訴人2人住處屋內傷害告訴人李品慧
    ，公訴意旨就此部分應予更正。
  ㈣綜上，本件事證明確，被告上開犯行均堪認定，俱應予依法
    論科。
二、論罪
　㈠核被告所為，係犯刑法第306條第1項之侵入住宅罪、第277條
    第1項之傷害罪、同法第305條之恐嚇危害安全罪、第309條
    第1項之公然侮辱罪。
　㈡觀之被告恐嚇告訴人林昱沛之恫語，係「讓你死」，且係於
    傷害告訴人林昱沛過程中口出上開言語，與行為人先以加害
    生命之事恐嚇他人，其後果真將他人殺害，係殺人之實害犯
    吸收恐嚇之危險犯有間，而本案係被告係於傷害告訴人林昱
    沛之過程中另行起意恐嚇，則傷害罪並非恐嚇他人生命安全
    之實害犯，非實害吸收危險罪，公訴意旨認此二罪具有吸收
    關係，容有誤會。
　㈢被告數次毆打告訴人2人之傷害行為，皆係出於同一犯意，於
    同一地點、密切接近之時間內，侵害告訴人2人身體法益，
    各行為之獨立性薄弱，依一般社會通念，應評價為數個舉動
    之接續進行，各為接續犯，均應論以一罪。被告同時、同地
    以前述一整體犯行侵害告訴人2人之身體法益，係一行為觸
    犯2個傷害罪名，為同種想像競合犯，應依刑法第55條規定
    ，從同一重之傷害罪處斷。
　㈣被告所犯上開各罪，犯意各別，行為互殊，應予分論併罰。
　㈤被告本件所為犯行構成累犯，經本院裁量後，就傷害罪之最
    低本刑部分應予加重其刑；其餘犯行之最低本刑，則不予加
    重其刑：
　　⒈被告前因傷害等案件，經本院以108年度簡字第300號判決
      處有期徒刑3月確定，於108年12月27日執行完畢等情，有
      臺灣高等法院被告前案紀錄表在卷可稽。被告於徒刑執行
      完畢後，5年內因故意而再犯本案有期徒刑以上之罪，屬
      刑法第47條第1項規定之累犯（參考司法院「刑事判決精
      簡原則」，判決主文不再記載累犯加重事由）。
  　⒉按刑法第47條第1項規定：「受徒刑之執行完畢，或一部之
      執行而赦免後，5年以內故意再犯有期徒刑以上之罪者，
      為累犯，加重本刑至二分之一。」有關累犯加重本刑部分
      ，不生違反憲法一行為不二罰原則之問題。惟其不分情節
      ，基於累犯者有其特別惡性及對刑罰反應力薄弱等立法理
      由，一律加重最低本刑，於不符合刑法第59條所定要件之
      情形下，致生行為人所受之刑罰超過其所應負擔罪責之個
      案，其人身自由因此遭受過苛之侵害部分，對人民受憲法
      第8條保障之人身自由所為限制，不符憲法罪刑相當原則
      ，牴觸憲法第23條比例原則。於此範圍內，有關機關應自
      本解釋公布之日起2年內，依本解釋意旨修正之。於修正
      前，為避免發生上述罪刑不相當之情形，法院就該個案應
      依本解釋意旨，裁量是否加重最低本刑（司法院釋字第77
      5號解釋文參照）。是依上開解釋意旨，本院就被告上開
      構成刑法第47條第1項累犯之事由，就最低本刑部分是否
      應加重其刑一事，自應予以裁量。
    ⒊經查，被告前開構成累犯之案件，其罪質與本件被告所犯
      傷害罪罪質相同，是被告屢次觸犯刑章，於前案遭法院論
      罪科刑後，竟仍為本案犯行，足認其法敵對意識並未因前
      開科刑執行完畢而減弱，且刑罰之反應力薄弱，故本案應
      依刑法累犯規定加重其刑，並無其所受刑罰超過其應負擔
      罪責之罪刑不相當情事，而應依刑法第47條第1項規定，
      加重其刑。至其餘犯行部分，因罪質尚有差異，故不予加
      重其最低本刑。
三、爰審酌被告為智識成熟之人，因與告訴人2人發生糾紛，竟
    未思以理性溝通及相互包容之方式加以處理，僅因細故即未
    經告訴人2人同意而侵入住宅，並以徒手方式傷害告訴人2人
    ，復對於告訴人林昱沛加以恐嚇及以言語侮辱，並致告訴人
    2人受有如犯罪事實欄所載之傷害，所為實有不該；兼衡被
    告於本院審理中坦承部分犯行，國中肄業之智識程度，未婚
    ，現經營水電行之家庭經濟狀況等一切情狀，依犯罪事實之
    時序分別量處如主文所示之刑，並均諭知易科罰金之折算標
    準，及就所處拘役刑部分定其應執行之刑，暨諭知同前之一
    科罰金折算標準，以資警惕。
據上論斷，應依刑事訴訟法第299條第1項前段，刑法第277條第1
項、第305條、第306條第1項、第309條第1項、第55條、第47條
第1項、第41條第1項前段、第51條第6款，刑法施行法第1條之1
第1項，判決如主文。
本案經檢察官吳志成提起公訴，檢察官張學翰到庭執行職務。
中　　華　　民　　國　　111 　年　　4 　　月　　20　　日
                  刑事第五庭  審判長法  官  陳嘉年
                                    法  官  程明慧
                                    法  官  李蕙伶
以上正本證明與原本無異。　　　　　　　　　
本判決為第一審判決，當事人如不服本判決，應於收受送達後20
日內向本院提出上訴書狀（須按他造當事人之人數附繕本）；告
訴人、被害人如不服本判決，應請求檢察官於上訴期間內提出上
訴。若有上訴權人均未提出上訴，待判決確定後本件將送檢察署
執行，檢察署將以傳票或命令告知被告有關執行之事宜，被告勿
庸於收到本判決後即前來本院或檢察署繳納易科罰金或進行其他
執行事項。
                                    書記官  陳靜宜
中　　華　　民　　國　　111 　年　　4 　　月　　20　　日
修正前中華民國刑法第185條之3
附錄本案論罪科刑法條：
中華民國刑法第277條
傷害人之身體或健康者，處5年以下有期徒刑、拘役或50萬元以
下罰金。
犯前項之罪，因而致人於死者，處無期徒刑或7年以上有期徒刑
；致重傷者，處3年以上10年以下有期徒刑。

中華民國刑法第305條
以加害生命、身體、自由、名譽、財產之事恐嚇他人，致生危害
於安全者，處2年以下有期徒刑、拘役或9千元以下罰金。

中華民國刑法第306條
無故侵入他人住宅、建築物或附連圍繞之土地或船艦者，處1年
以下有期徒刑、拘役或9千元以下罰金。
無故隱匿其內，或受退去之要求而仍留滯者，亦同。

中華民國刑法第309條
公然侮辱人者，處拘役或9千元以下罰金。
以強暴犯前項之罪者，處1年以下有期徒刑、拘役或1萬5千元以
下罰金。